【裁判字號】    89,易,964
【裁判日期】    891124
【裁判案由】    背信
【裁判全文】
臺灣新竹地方法院刑事判決                          八十九年度易字第九六四號
    公  訴  人  臺灣新竹地方法院檢察署檢察官
    被      告  乙○○
右列被告因背信案件，經檢察官提起公訴（八十九年度偵字第一九０四號），本院判決
如左：
    主  文
本件免訴。
    理  由
一、公訴意旨略以：被告乙○○前係新竹區中小企業銀行股份有限公司（下稱新竹企
    銀）之行員，平日負責經辦新竹企銀之存款業務及相關業務，為從事銀行業務之
    人。其因需款週轉，乃基於為自己不法所有之概括犯意，自民國八十二年底起至
    八十三年八月中旬，利用經辦上開業務之機會，連續就其受託辦理存戶即被害人
    丙○○所有之總金額為新台幣（下同）六千四百萬元之無記名可轉讓定期存單（
    下稱可轉讓存單），及保管存戶即被害人丁○○、楊汝瀅（起訴書誤載為楊汝瑩
    ）、甲○○三人之存摺、印章之機會，違反上開各存戶之委託，利用職務上之方
  便，以修改電腦程式之方式，將丙○○六千四百萬元之可轉讓存單變更為一般存
    單，再在電腦上藉解除契約之手續，將六千四百萬元提領後據為己有，並用類似
    方法，將丁○○、楊汝瀅、甲○○三人總共七百零五萬元之存款亦提領後據為己
    有，而認被告所為涉有刑法第三百四十二條第一項之連續背信犯行等語。
二、按案件曾經判決確定者，應諭知免訴之判決，刑事訴訟法第三百零二條第一款定
    有明文。又訴訟上所謂一事不再理之原則，關於實質上一罪或裁判上一罪，亦均
    有其適用，最高法院六十年臺非字第七七號著有判例可參。
三、本件被告並不否認將被害人丙○○之六千四百萬元、及被害人丁○○、楊汝瀅、
    甲○○總共七百零五萬元之存款提領後據為己用，惟辯稱伊係將被害人丙○○原
    本為期一年之可轉讓存單，在電腦上更改成為期一個月，並侵占業務上所保管之
    一個月期之空白可轉讓存單後，盜蓋主管邱炳戊印章、偽造邱炳戊簽名、並填寫
    發行日期、到期日期等內容而偽造一個月期之可轉讓存單，俟一個月到期後即以
    偽造之丙○○印章解除定存契約，而將存款領走；另外，伊並未保管被害人丁○○、楊汝瀅、甲○○之存摺、印章，被害人丁○○、楊汝瀅、甲○○到新竹企銀
    定期存款時，伊皆有簽發存款單交予被害人丁○○等人，俟換單時，直接在電腦
    上將存單資料刪除，並逕予侵占款項等語（見本院八十九年十一月七日審理筆錄
    及八十九年度偵字第一九０四號卷《下稱第一九０四號卷》第十七頁）。
四、經查：
（一）被告係受僱於新竹企銀，經辦存款業務，為受新竹企銀委任而處理事務之人，
      公訴人認被告係受存戶即被害人等之委任而處理事務，尚有誤會。而被害人丙○○所定存一年期之六千四百萬元，並未於八十三年八月十二日解約，可轉讓
      存單並未遺失，均由被害人丙○○置於保險箱內保管等情，業經被害人丙○○
      指述無訛，並有被害人丙○○原有之一年期可轉讓存單影本附卷可稽（見法務
      部調查局新竹調查站於八十三年十月四日以（８３）竹法字第一０二七號移送
      之刑事案件偵查影印卷宗《下稱調查站刑事偵查影印卷宗》第二十至二十一頁
      、第一０一至一一六頁），而被告所憑以提領被害人丙○○六千四百萬元存款
      之一個月期可轉讓存單，係經偽造等情，亦經證人即新竹企銀課長邱炳戊證述
      屬實（見調查站刑事偵查影印卷宗第四十二至四十三頁），並有被告所偽造之
      之一個月期可轉讓存單影本附卷可稽（見調查站刑事偵查影印卷宗第八十五至
      一００頁），是被告係侵占業務上所持有之可轉讓存單後加以偽造而侵占新竹
      企銀之款項。
（二）另被告並未保管被害人丁○○、楊汝瀅、甲○○之印章、存摺等情，除經被害
      人甲○○於調查站偵訊時陳明外（調查站刑事偵查影印卷宗第五至六頁），亦
      經被害人丁○○、甲○○於本院審理時所同此陳述，且被告於收受被害人丁○○等三人之定期存款後，均已交付存款單，惟被害人丁○○等人之存款資料均
      已遭被告刪除、將款項結清領走，故被害人丁○○等三人於八十三年八月十七
      日時已自新竹企銀領回其中四百五十五萬元等情，有新竹企銀所製作之資料明
      細、定期儲蓄存款單、切結書可稽（見新竹企銀於八十三年九月二十三日以竹
      企銀營業字第一七四五號函所附之資料，及調查站刑事偵查影印卷宗第七十頁
      ）。是被告並非為被害人丁○○等人處理事務，而係將業務上所持有之被害人
      丁○○等人存入新竹企銀，已為新竹企銀所有之款項侵占入己。
（三）而被告因自八十二年底起至八十三年七月底止，連續侵占業務上所保管之新竹
      企銀空白可轉讓存單後，在空白可轉讓存單上盜蓋證人邱炳戊之印章，並偽造
      證人邱炳戊簽名，填寫發行日期、到期日期、利息、期限等內容，而偽造可轉
      讓存單，並持偽造之可轉讓存單向他人調現之業務侵占及偽造有價證券犯行，
      業經本院於八十八年八月十一日以八十五年度自字第一七一號判決判處有期徒
      刑九年，並於同年九月五日確定在案，此有該判決書附於第一九０四號卷第二
      至六頁、及本案卷所附臺灣高等法院被告全國前案紀錄表在卷足憑。本件被告
      被訴之犯行，犯罪時間係自八十二年年底至八十三年八月中旬，與前開業經判
      決確定之連續業務侵占、偽造有價證券案件，犯罪時間有所重疊，時間緊接，
      手法、所犯罪名復相同，顯係基於同一業務侵占、偽造有價證券之概括犯意而
      為之，應屬連續犯之裁判上一罪關係，本件應為前開確定判決既判力效力所及
      ，依照首開說明，應為諭知免訴之判決。
五、據上論斷，應依刑事訴訟法第三百零二條第一款，判決如主文。
本案經檢察官章京文到庭執行職務。
中      華      民      國    八十九    年     十一     月    二十四    日
                              臺灣新竹地方法院刑事第二庭
    法    官  黃美盈
右正本證明與原本無異。
如不服本判決，應於判決送達後十日內向本院提出上訴狀( 應附繕本 )，上訴於
臺灣高等法院。
                                      書 記 官  呂聖儀
中      華      民      國    八十九    年     十一     月    二十四    日


司法院資訊處製作；財團法人民間司法改革基金會備份。
